【裁判字號】    97,簡上,180
【裁判日期】    970529
【裁判案由】    違反臺灣地區與大陸地區人民關係條例
【裁判全文】
臺灣高雄地方法院刑事判決             97年度簡上字第180號
上  訴  人
即  被  告  乙○○
上列上訴人因違反臺灣地區與大陸地區人民關係條例案件，不服
臺灣高雄地方法院高雄簡易庭97年度簡字第517 號中華民國97年
1月29 日第一審判決（臺灣高雄地方法院檢察署檢察官聲請簡易
處刑案號96年度偵緝字第3961號），提起上訴，本院管轄之第二
審合議庭判決如下：
    主  文
上訴駁回。
    事實及理由
一、證據能力部分
(一)被告以外之人於審判外之言詞或書面陳述，除法律有規定者
    外，不得作為證據，刑事訴訟法第159 條第1 項定有明文，
    考其立法理由係以被告以外之人於審判外之言詞或書面陳述
    係屬傳聞證據，若以該等證據認定事實，有違直接審理主義
    及言詞審理主義，且無法保障訴訟當事人之反對詰問權，故
    明文加以排斥。查被告於本院準備程序時雖曾提出信封及書
    信1 紙，信封上有大陸地區福建省之郵戳，書信最後則有林
    瑞雲之署名，書信內容載有「申明  聞被起訴. 惊呀！原謊
    稱你處工作. 期抱复. 讓警察找你麻煩. 未料如此嚴重，向
    你抱歉. 」等，欲證明林瑞雲於警詢及偵查中所稱曾於被告
    所開老張牛肉麵店工作係為報復被告所為誣陷之詞，但該信
    封僅得證明有人曾從大陸地區福建省寄了一封信予被告，與
    本案並無任何關聯，而書信則顯係被告以外之人於審判外之
    書面陳述，既無刑事訴訟法第159 條之1 等例外得為證據之
    情形，而經本院於準備程序及審理時提示予公訴人表示意見
    ，公訴人稱該書信無證據能力，則依法自不得以該書信內容
    作為認定本案事實之基礎。
(二)按被告以外之人於審判外之陳述，雖不符前4 條之規定，而
    經當事人於審判程序同意作為證據，法院審酌該言詞陳述或
    書面陳述作成時之情況，認為適當者，亦得作為證據。當事
    人、代理人或辯護人於法院調查證據時，知有第159 條第1
    項不得為證據之情形，而未於言詞辯論終結前聲明異議者，
    視為有前項之同意。刑事訴訟法第159 條之5 第1 項、第2
    項定有明文。本件被告及檢察官對於本院所引除前開 (一)
    以外之其他審判外陳述證據，同意或不爭執作為本案證據使
    用，本院審酌各該證據作成之情況，並無不法取供等非任意
    性事由，認為適當，爰依刑事訴訟法第159 條之5 規定作為
    本案證據使用。
二、本案經本院審理結果，認第一審簡易判決認事用法及量刑均
    無不當，應予維持，並引用第一審判決書記載之事實、證據
    及理由（如附件）。
三、被告上訴意旨雖以：(一)聲請簡易判決書及原審判決僅以證人
    林瑞雲之片面證詞自我推斷事實，伊曾提出管區警員證明林
    瑞雲未在被告店內工作、(二)伊開店且與林瑞雲熟識，林瑞雲
    知道伊手機、店裡、家裡電話實乃普通之事不違常理、(三)伊
    向警局檢舉時未留下年籍資料係因彼此熟識為避免尷尬、不
    愉快或衝突，林瑞雲知道是伊檢舉心生怨懟才會誣陷伊、(四)
    林瑞雲回到大陸後有打電話給伊，知道伊遭判刑後有寫一張
    聲明，表示原謊稱在伊處工作是為報復，讓警察找伊麻煩，
    未料造成如此嚴重後果等，並認檢察官起訴證據不足，利益
    應歸於伊，請求撤銷原判決云云，經查：
(一)原審判決認定被告有罪所憑之證據，非單純只依憑證人林瑞
    雲所為曾於被告店內工作之證述，此外尚綜合林瑞雲不但知
    悉被告店內及家裡電話號碼，更知道被告之手機號碼，足見
    證人林瑞雲於警詢及偵查中均證稱其有在上述時間內在被告
    牛肉店內受僱工作乙節，並非無據，及其證稱於工作約半年
    後亦有將其無工作證之事實告知被告、被告從其口音應該知
    悉其為大陸人士等語，衡諸大陸地區人民之生活習慣、言談
    舉止、說話口音與台灣地區人們有異，外觀上即足以辨認，
    且林瑞雲為三十多歲左右年紀之人，說話帶有大陸口音，亦
    足使一般人起疑其非本地人民，故被告應確知證人林瑞雲係
    大陸人士並有加以僱用無疑，與被告稱林瑞雲遭查獲係伊所
    檢舉之辯解不足採信等而為被告有罪之認定，原審就上開事
    實之認定合法經驗法則、論理法則及證據法則，並無任何違
    法之處。
(二)證人李水新於偵查中固曾到庭證稱其係被告牛肉麵店轄區警
    員，因查戶口認識被告，迄96年12月18日在該轄區已四年多
    ，以前規定每三個月要查戶口一次，94年開始改為一年查訪
    一次，去被告牛肉麵店查訪時沒有發現大陸人民在那邊工作
    ，不認識林瑞雲云云，但證人最初三個月才前往被告牛肉麵
    店查訪一次，94年後更改為一年一次，其次數顯然不多，縱
    其於被告牛肉麵店內未發現有大陸人士打工，實無從證明林
    瑞雲未曾於被告處工作。而被告於偵查及本院審理時雖辯解
    林瑞雲會知道被告手機、店裡及家裡電話是因為林瑞雲常與
    被告母親及被告配偶打牌，被告亦與之很熟已變為朋友，但
    林瑞雲既係與被告母親及配偶打牌，何以會知悉被告之手機
    電話號碼，而非被告太太或被告母親之手機電話號碼？故被
    告上開辯解顯無法使人採信。而林瑞雲會於被查獲前同時知
    悉被告手機、店裡及家裡之電話，依經驗法則而言顯然是因
    林瑞雲有於該處工作，因工作上聯絡需要才會同時知道被告
    手機、店裡及家裡之電話，故原審判決之認定並無錯誤。被
    告另辯稱：證人林瑞雲會被查獲，係因伊向警方檢舉，因伊
    不想被他人知悉，故伊檢舉當時，警察告訴伊不用落案，之
    後林瑞雲心存報復才為誣陷云云，惟查被告當可知曉報警捉
    到林瑞雲後其會被遞解出境，依被告所辯，伊與林瑞雲既已
    因打牌等已變得很熟，與之又毫無衝突，被告顯無在認識林
    瑞雲3 、4 年後才突然向警方檢舉林瑞雲違法滯留臺灣之可
    能；被告雖稱伊會向警察檢舉是因林瑞雲被查獲前曾至伊處
    要求打工，被拒絕後林瑞雲就到伊母親家住二天不走，伊只
    好報案抓林瑞雲，但林瑞雲縱有賴在被告母親家不走情形，
    除與被告無關外，被告既辯稱與林瑞雲很熟及已認識數年，
    以一般人處理事情之角度觀察，被告要趕走林瑞雲只需明言
    表示若不走就會找警察，林瑞雲為避免遭查獲一定會即刻離
    開，常情上顯不會有人直接就報警處理，故被告稱係伊主動
    向警方提出檢舉之說詞顯有可疑，且被告所稱林瑞雲係伊報
    警查獲的等情，卷內並無被告以其真名或代號、化名檢舉之
    資料，此外被告亦未提出任何證據佐證此事，顯無從為此認
    定，故被告上開辯解均不足採信。
(三)原審依上述證據等認定被告有僱用大陸地區人民在台灣地區
    從事未經許可之工作之事實，並認被告所為係違反臺灣地區
    與大陸地區人民關係條例第15條第4 款之僱用大陸地區人民
    在臺灣地區從事未經許可工作之規定，應依同條例第83條第
    1 項之規定處斷，及被告僱用大陸女子工作期間係自93年5
    月20日起至96年6 月28某時許止，僱用行為具有於一定期間
    內，以一定之對價，聘僱他人為自己服勞務之意涵，其犯罪
    行為本身即具有反覆實施之性質，依社會通念，於客觀上乃
    符合一個反覆、延續性之行為觀念，為法律上之集合犯，應
    評價為包括的一罪，並以被告僱用林瑞雲之延續性行為末日
    ，係在94年2 月2 日修正公佈、95年7 月1 日施行之刑法、
    95年6 月14日修正公佈、95年7 月1 日施行之刑法施行法之
    後，因其僱用林瑞雲之行為在刑法上之評價係一行為，自無
    比較新舊法問題，故適用上述修正公佈施行之刑法及刑法施
    行法，並在審酌被告非法僱用大陸地區成年女子工作，對於
    臺灣地區人民就業及社會治安等項，均有重大影響，與考量
    其僱用該大陸女子期間等一切情狀，量處被告有期徒刑4 月
    ，並斟酌被告上開所犯情節，諭知以新臺幣1,000 元折算1
    日為易科罰金之折算標準，以資懲儆，其認事用法均無違法
    之處，被告上訴意旨，空言否認犯行，並無理由，依法自應
    駁回其上訴。
據上論斷，應依刑事訴訟法第455 條之1 第1 項、第3 項、第
373 條、第368 條，判決如主文。
本案經檢察官甲○○到庭執行職務。
中    華    民    國    97    年    5     月    29    日
                  刑事第九庭    審判長法  官  張世賢
                                      法  官  王奕勛
                                      法  官  黃紀錄
以上正本證明與原本無異。
不得上訴。
中    華    民    國    97    年    5     月    29    日
                                      書記官  林志衡


司法院資訊處製作；財團法人民間司法改革基金會備份。
